臺灣高等法院臺中分院刑事判決　　　　　　民國九十一年度交上易字第九一一號
　　　上　訴　人
　　　即　被　告　乙○○
　　　選任辯護人　楊國煜律師
右上訴人因過失致死案件，不服臺灣臺中地方法院中華民國九十一年三月二十日第一
審判決（民國八十九年度交易字第一二五號，起訴案號：臺灣臺中地方法院檢察署民
國八十九年度偵字第三四六一號），提起上訴，本院判決如左：
    主  文
上訴駁回。
乙○○緩刑貳年
    事  實
一、乙○○於民國（下同）八十八年七月三十日上午，駕駛ＪＳＫ－二三五號機車，
    沿南投縣埔里鎮○○路○段往埔里市區方向行駛，同日七時五十五分許，途經該
    路段六○三號前時，原應注意駕車時，駕駛人應注意車前狀況，並隨時採取必要
    之安全措施，以防止事故之發生，而按當時係晴天、路況為乾燥、無缺陷、無障
    礙物之柏油路面、視距良好，無障礙物，又無不能注意之情事，適有行人房阿糖
    、陳張靈素，在未設有行人穿越道，亦非禁止穿越之道路之該路段，由乙○○左
    側由北向南方向，一前一後穿越該道路，本應注意且能注意左右之來車，小心迅
    速穿越道路，按當時情節又無不能注意之情形，亦疏未注意左右來車即貿然穿越
    公路，當陳張靈素穿過往臺中行向之車道行至往埔里行向道路（即乙○○行向車
    道）之快慢車道分道線附近時，因乙○○僅注意在前之穿越道路者房阿糖，待轉
    頭後，乙○○見及在後亦穿越馬路之陳張靈素，已閃避不及，致左側手把撞及行
    走中之陳張靈素，使其倒地，而受有頭部外傷併顱內出血等傷害，送醫後延至同
    年八月十一日十二時十三分許死亡。乙○○於車禍發生後主動報警，並將陳張靈
    素送醫，於埔里分局埔里派出所員警接獲通報，前往現場處理，尚不知肇事者為
    何人時，向至現場處理之警員自首犯行，接受裁判。
二、案經臺灣南投地方法院檢察署檢察官囑託臺灣臺中地方法院檢察署檢察官相驗後
    自動檢舉偵查起訴。
　　理  由
一、訊據上訴人即被告（下稱被告）乙○○對其於右揭時地，以時速三十五公里駕駛
    前開機車，並撞及被害人陳張靈素肇事之事實坦白承認，惟辯稱：伊於接近事發
    地點時，有先看到一位老婦人（即房阿糖）奔跑橫越馬路，因尚有十公尺左右之
    距離，伊乃先減速，俾讓之通過。惟嗣又發現被害人亦奔跑橫越馬路，乃立即煞
    車將機車停住，然因被害人未注意路況，未能即時停止奔跑致撞上其機車左把手
    後，往後跌倒而傷及後腦，已盡注意義務，伊無過失責任云云。經查：
　(一)本件車禍被害人與被告所駕車輛之碰撞情形，究為被告騎乘機車自後撞擊行走在
    前之被害人，或屬被害人橫越馬路之際，為被告從右側面撞擊，因證人房阿糖之
    證述與被告之供述迥異，為求慎重，原審再委請中央警察大學鑑定被害人與被告
    之碰撞過程，該校認為：「依行人之走路姿態的情形，及空間關係之原理加以比
    對，發現陳張靈素受傷部位（頭部後枕部、左大腿腹股溝下凹處〔偏內外側〕、
    右小腿前膝蓋下面部位〔偏內側〕）與陳張靈素是在穿越車道的情形下，左腳在
    前，右腳在後，遭機車置物籃架撞及左大腿腹股溝處後向後仰倒，向後仰倒並導
    致頭部後枕骨部位撞及地面，造成顱骨損傷，同時在後仰倒過程中，右小腿向上
    抬起刮到機車左踏板前方之塑膠墊片，可能造成之傷害相吻合，因而推認本件車
    禍之碰撞情形，為被害人陳張靈素由北往南在穿越車道的情形下，與被告所騎乘
    之機車互撞，亦即陳張靈素是遭被告機車從右側面撞擊，被害人自後面撞擊、及
    正面撞擊，因與被害人所受傷害情狀不符，均可排出」，有該校九十年八月二十
    日九十校科字第八九五四二號鑑定意見書一份附卷可證。在鑑定人之鑑定意見與
    證人之供述不一時，因證人之供述存有因觀察之粗略、詳細，記憶是否完整，陳
    述表達能力之高低，而影響其供述之真實性，相對於此，鑑定人依科學方法所為
    之鑑定，在證據評價上，自獲較高之價值，因而採認上述鑑定意見，認定前揭事
    實，與公訴人依證人房阿糖之證詞為據，認定本件車禍是由被告自後方撞擊行走
    在前之被害人之事實不同，先此敘明。
　(二)本件車禍既屬被害人由北向南穿越馬路與被告發生碰撞，被告是否已盡其防免義
    務，即應進一步審究。而依檢察官八十九年五月十一日履勘筆錄及被告於偵查中
    所述，被告於八十八年七月三十日上午七時五十五分許通過該路段時，已於距離
    第一穿越馬路者之房阿糖約十九點二公尺前即發現房阿糖之動態，並因關注於證
    人房阿糖過馬路之情況，待其轉頭後，於距離撞及被害人三點四公尺處前，始發
    現被害人，而無法閃避被害人〔被告於偵查中供稱：「（問：當天發生車禍情形
    ？）答：我在機車道上行駛，近八點時，我騎到一半，我看到一個老太太從安全
    島的缺口跑出來，我是往埔里方向行駛，這是第一個老太太，我減速，後來又跟
    著一位老太太，我看了第一個一下，又轉回來，就看到被害人，就緊急煞車，我
    不確定是我撞倒他，還是他來撞我，祇是感到左方有撞擊力，我牽起機車後，看
    到被害人躺在我機車左邊，面朝上」〕。足見其確有未注意車前狀況，致發生本
    件車禍，核與前述中央警察大學就本件車禍被告之有無過失，依被告之車速、被
    害人穿越馬路之速度及認依現場之路況，被告應能立即發現穿越馬路之陳張靈素
    等客觀因素進行分析，認被告於陳張靈素違規穿越道路後，仍有足夠時間用以注
    意及採取適當措施以避免撞上陳張靈素，而被告未如此反應，故被告為肇事原因
    ，應負過失之責相符。
　(三)本件車禍經原審送請臺灣省車輛行車事故鑑定委員會鑑定、臺灣省車輛行車事故
    覆議鑑定委員會覆議。該會出具意見認：「肇事後雙方各執一詞，又現場之車輛
    及行人已移動，且未留下煞車痕、刮地痕、撞及碎片等跡證可供研判，相關跡證
    不明，故歉難遽作鑑定。若斟酌勘驗筆錄死者之傷處（左大腿及右小腿部皮下出
    血），及見證人王聖賢證述死者倒地之位置（警訊：看見死者倒在機車道與慢車
    道間的位置）等分析，本案以死者於穿越道路中遭重機車擦撞造成的可能性最大
    ，綜上若屬實，則行人於穿越道路時未注意左右來車為肇事主因，又重機車於行
    進中，未注意車前狀況應有肇事因素」，有臺灣省南投縣區車輛行車事故鑑定委
    員會九十年十月二十五日投鑑字第九○○三一○號函、臺灣省車輛行車事故覆議
    鑑定委員會九十一年一月八日府覆議字第九○二五七三號函附卷可參，亦可佐認
    被告就本件車禍確有過失。
　(四)被害人陳張靈素係因本件車禍導致腦挫傷出血死亡，亦經臺灣臺中地方法院檢察
    署檢察官督同檢驗員相驗屍體屬實，並製有勘驗筆錄、相驗屍體證明書及驗斷書
    在卷足憑。
　(五)按汽車行駛時，駕駛人應注意車前狀況，並隨時採取必要之安全措施，道路交通
    安全規則第九十四條第三項定有明文。被告領有駕照，對該規定理應知之甚詳，
    詎其未充分注意警戒車前狀況，及採取必要之安全措施，而肇事當時係晴天、路
    況為乾燥、無缺陷、無障礙物之柏油路面、視距良好，無障礙物，又無不能注意
    之情事，此有上述道路交通事故調查報告表在卷可稽，可見被告當時亦無不能注
    意之情事，其應注意能注意，竟疏未注意而肇事，顯有過失，被告首開辯解，顯
    係卸責之詞，不足採信。而按道路交通安全規則第一百三十四條第五款規定：「
    行人穿越道路，在未設有行人穿越道亦非禁止穿越之路段，穿越道路時，應注意
    左右無來車，始可小心迅速穿越」，被害人陳張靈素應注意能注意，按其情節又
    非不能注意，於穿越道路時未注意左右來車，致在快慢車道分道線附近遭撞及，
    其與有過失亦明。而被害人陳張靈素確因本件車禍死亡，已如前述，則被告之過
    失犯行與被害人陳張靈素之死亡間，應有相當因果關係。雖被害人陳張靈素對本
    件車禍之發生與有過失，然被告過失行為既為造成被害人許張靈素死亡之原因，
    其仍難辭罪責。本件事證明確，被告過失致人於死之犯行應堪認定。
二、核被告所為，係犯刑法第二百七十六條第一項之過失致死罪。被告於犯罪後發覺
    前，向前往現場處理之警員自首犯行，接受裁判，此有南投縣警察局埔里分局自
    首查詢表附卷可證，已合於自首之要件，應依法減輕其刑。又被告行為後刑法第
    四十一條已於九十年一月十日經修正公布，同年月十二日生效，新舊法比較結果
    ，修正前後之規定對被告利益輕重相等，依刑法第二條第一項前段，自應適用裁
    判時新法。原審適用刑法第二百七十六條第一項、第二條第一項前段、第四十一
    條第一項前段、第六十二條前段，罰金罰鍰提高標準條例第一條前段、第二條之
    規定，審酌被告之品行、智識程度、就本件車禍之過失程度尚屬輕微、犯罪所生
    之損害、尚未與被害人家屬和解賠償損害、被害人與有過失及被告犯後之態度等
    一切情狀，量處拘役伍拾日，並諭知易科罰金之折算標準，其認事用法及量刑，
    均無不當，被告上訴意旨否認有過失，並請求從輕量刑云云，為無理由，應予駁
    回。第查被告前未曾受有期徒刑以上刑之宣告，有臺灣高等法院被告全國前案紀
    錄表一紙附卷可稽，本件情節尚非嚴重，且已與被害人家屬成立民事和解，履行
    損害賠償義務，有收據影本一紙可按，受此宣告刑之教訓後，應已知所警惕，而
    無再犯之虞，本院認其所受宣告之刑，以暫不執行為適當，爰予宣告緩刑貳年，
    以啟自新。
三、據上論斷，應依刑事訴訟法第三百六十八條、刑法第七十四條第一款，判決如主
    文。
本案經檢察官甲○○到庭執行職務。
中      華      民      國　  九十一     年      七       月    十六    日
                                   臺灣高等法院臺中分院刑事第九庭
                            　　　審判長法  官　陳  筱  珮
                                               法　官  康  應  龍
                                               法　官　吳　重　政
右正本證明與原本無異。
不得上訴。
                                               書記官　林　育　德
中      華      民      國　  九十一     年      七       月    十七    日
附錄：
刑法第二百七十六條第一項
因過失致人於死者，處二年以下有期徒刑、拘役或二千元以下罰金。
                                                              　　　　　Ｆ
